【裁判字號】    95,交易,138
【裁判日期】    950913
【裁判案由】    過失傷害
【裁判全文】
臺灣彰化地方法院刑事判決             95年度交易字第138號
公  訴  人  臺灣彰化地方法院檢察署檢察官
被      告  甲○○
                    號4樓（另案在臺灣臺中監獄執行中）
上列被告因過失傷害案件，經檢察官提起公訴（九十五年度偵字
第三六九二號），本院判決如下：
    主      文
甲○○因過失傷害人，處有期徒刑月，如易科罰金，以新臺幣
壹仟元折算壹日。
    事實及理由
一、被告甲○○於準備程序中，就被訴犯罪事實為有罪之陳述，
    且所犯係死刑、無期徒刑、最輕本刑為三年以上有期徒刑以
    外之罪，經本院合議庭依刑事訴訟法第二百七十三條之一第
    一項之規定，裁定由法官一人獨任進行簡式審判程序。
二、本件犯罪事實、證據及所犯法條，除下列部分應予補充說明
    外，其餘均引用起訴書之記載（如附件）：
    我國刑法於民國九十四年二月二日修正公布，並於九十五年
    七月一日開始施行後，有關施行前、後新舊法之適用原則，
    依最高法院九十五年第八次刑事庭會議決議如下：
    新法第二條第一項之規定，係規範行為後法律變更所生新
      舊法律比較適用之準據法，於新法施行後，應適用新法第
      二條第一項之規定，為「從舊從輕」之比較。
    基於罪刑法定原則及法律不溯及既往原則，行為之處罰，
      以行為時之法律有明文規定者為限，必行為時與行為後之
      法律均有處罰之規定，始有新法第二條第一項之適用。
    比較時應就罪刑有關之共犯、未遂犯、想像競合犯、牽連
      犯、連續犯、結合犯，以及累犯加重、自首減輕暨其他法
      定加減原因（如身分加減）與加減例等一切情形，綜其全
      部罪刑之結果而為比較。
    本案被告甲○○行為後，刑法關於附表所示之條文，已有所
    修正，並自九十五年七月一日開始施行。本院依前揭最高法
    院刑事庭會議之決議，就被告所涉及犯行之相關論罪科刑條
    文綜合比較後，認應適用刑法修正後之規定（新舊法比較情
    形詳見附表）。
三、應依刑事訴訟法第二百七十三條之一第一項、第二百九十九
    條第一項前段、第三百十條之二、第四百五十四條第二項，
    刑法第二條第一項但書、第二百八十四條第一項前段、第四
    十一條第一項前段、刑法施行法第一條之一，判決如主文。
四、如不服本判決，應於判決送達後十日內，向本院提出上訴狀
    （須附繕本），上訴於台灣高等法院台中分院。告訴人或被
    害人對於判決如有不服具備理由請求檢察官上訴者，其上訴
    期間之計算係以檢察官收受判決正本之日期為準。
本案經檢察官莊佳瑋到庭執行職務。
中    華    民    國  九十五  年    九    月  十三    日
                  刑事第二庭          法  官  黃玉齡
以上正本證明與原本無異。
如不服本判決，應於判決送達後十日內向本院提出上訴狀 (須附
繕本 )。
告訴人或被害人對於判決如有不服具備理由請求檢察官上訴者，
其上訴期間之計算係以檢察官收受判決正本之日期為準。
中    華    民    國  九十五  年    九    月  十三    日
                                      書記官  林怡吟
附表：
┌──┬─────┬─────────────────────────┐
│編號│修正事項  │以各別修正事項討論新、舊法之比較適用              │
├──┼─────┼─────────────────────────┤
│ 一 │關於刑法分│修正後刑法施行法增訂第一條之一：「中華民國九十四│
│    │則各罪法定│  年一月七日刑法修正施行後，刑法分則編所定罰金之貨│
│    │本刑涉及罰│  幣單位為新臺幣。九十四年一月七日刑法修正時，刑法│
│    │金刑、拘役│  分則編未修正之條文定有罰金者，自九十四年一月七日│
│    │刑者，其法│  刑法修正施行後，就其所定數額提高為三十倍。但七十│
│    │定本刑科刑│  二年六月二十六日至九十四年一月七日新增或修正之條│
│    │範圍之比較│  文，就其所定數額提高為三倍」，配合刑法第三十三條│
│    │適用      │  第五款將罰金刑修正為：「新臺幣一千元以上，以百元│
│    │          │  計算之」，可知修正後刑法第二百八十四條第一項法定│
│    │          │  本刑中罰金刑之部分，係以新臺幣為單位，並就其數額│
│    │          │  提高為三十倍，且最低刑為新臺幣一千元以上。然被告│
│    │          │  行為時關於刑法第二百八十四條第一項之適用，係依罰│
│    │          │  金罰鍰提高標準條例第一條前段規定之提高倍數十倍（│
│    │          │  該單位為銀元，折合為新臺幣亦為三十倍），且配合刑│
│    │          │  法第三十三條第五款規定，其罰金最低刑為一元以上，│
│    │          │  是以本案被告所犯刑法第二百八十四第一項前段之過失│
│    │          │  傷害罪法定本刑有關罰金刑之部分，應以修正前之規定│
│    │          │  對於被告較為有利。                              │
│    │          │修正前刑法第三十三條第一項第四款規定：「拘役：一│
│    │          │  日以上，二月未滿，但遇有加重時，得加至四個月」，│
│    │          │  而修正後同款規定：「拘役：一日以上，六十日未滿，│
│    │          │  但遇有加重時，得加至一百二十日」，是以本案被告所│
│    │          │  犯刑法第二百八十四條第一項前段之法定本刑有關拘役│
│    │          │  刑之部分，應依修正前之規定對被告較為有利。      │
├──┼─────┼─────────────────────────┤
│ 三 │累犯      │刑法第四十七條原規定：「受有期徒刑之執行完畢，或受│
│    │          │無期徒刑或有期徒刑之執行而赦免後，五年以內再犯有期│
│    │          │徒刑以上之罪者，為累犯，加重本刑至二分之一。」，修│
│    │          │正後第四十七條第一項規定：「受徒刑之執行完畢，或一│
│    │          │部之執行而赦免後，五年以內故意再犯有期徒刑以上之罪│
│    │          │者，為累犯，加重本刑至二分之一」。被告於本案所犯為│
│    │          │過失犯，依修正前之規定為累犯，但依修正後之規定，則│
│    │          │無庸論以累犯，自以修正後之規定較有利於行為人。    │
├──┼─────┼─────────────────────────┤
│ 三 │易科罰金  │刑法第四十一條第一項前段關於得易科罰金之規定，修正│
│    │          │前係以「因身體、教育、職業、家庭之關係或其他正當事│
│    │          │由，執行顯有困難」為其要件，新法則刪除此要件，修正│
│    │          │理由說明上述規定限制過嚴，欠缺彈性，與易科罰金制度│
│    │          │旨在救濟短期自由刑流弊之旨趣不符，且刪除該要件後使│
│    │          │檢察官得視具體個案審酌宜否易科罰金，更符告易科罰金│
│    │          │制度之意旨。另修正前刑法第四十一條第一項前段配合罰│
│    │          │金罰鍰提高標準條例第二條（現已刪除）之規定，係以「│
│    │          │銀元三百元即新台幣九百元折算一日」為易科罰金之折算│
│    │          │標準，至修正後之刑法第四十一條第一項乃係以「新台幣│
│    │          │一千元、二千元或三千元折算一日」為易科罰金之折算標│
│    │          │準。而觀諸歷年來之實務運作情形，在法院宣告易科罰金│
│    │          │折算標準之案件，檢察官執行時乃以准予易科罰金為原則│
│    │          │，不准易科罰金為例外，是以比較修法前後之規定，應認│
│    │          │修正後刑法第四十一條第一項前段提高易科罰金之折算標│
│    │          │準之適用，對於行為人而言較為不利。                │
├──┴─────┴─────────────────────────┤
│總結：依本案犯罪情節，不宜宣告罰金刑或拘役刑，是以上述編號「一」之修│
│正部分，於本案尚無直接影響。而本案被告依刑法修正前之規定，應論以累犯│
│且必須加重處罰，依修正後規定則無須論以累犯，此部分之影響顯較易科罰金│
│換算方式更為重大，從而綜合前述修正條文而為比較之結果，應適用修正後刑│
│法之相關規定。                                                      │
└──────────────────────────────────┘


司法院資訊處製作；財團法人民間司法改革基金會備份。
